【裁判字號】    99,訴,2272
【裁判日期】    991207
【裁判案由】    強盜
【裁判全文】
臺灣板橋地方法院刑事判決              99年度訴字第2272號
公  訴  人  臺灣板橋地方法院檢察署檢察官
被      告  李恒翔
指定辯護人  本院公設辯護人湯明純
上列被告因強盜案件，經檢察官提起公訴（99年度偵字第14847
號），本院判決如下：
    主  文
李恒翔意圖為自己不法之所有，以強暴至使不能抗拒，而取他人
之物，累犯，處有期徒刑陸年。
    事  實
一、李恒翔曾於民國98年間因妨害公務案件，經本院以98年度簡
    字第8018號判處有期徒刑四月，如易科罰金以新臺幣一千元
    折算一日確定，於98年12月2 日准予易科罰金執行完畢，仍
    不知悔改，其於99年5 月15日傍晚前去臺北縣板橋市○○路
    6 號旁的板信公園內時與綽號「阿三」之友人相遇，適與綽
    號「阿三」之人相識之黃天明在公園內喝酒，渠等遂一起喝
    酒，當日晚上7 時許，李恒翔欲向黃天明借新臺幣（下同）
    一千元，遭黃天明拒絕，李恒翔竟意圖為自己不法之所有，
    基於施強暴至使黃天明不能抗拒之強盜犯意，從渠等飲酒地
    點旁邊的遊民睡覺處拿取1 條棉被，對黃天明施以強暴行為
    而以棉被蓋住黃天明的頭部，復徒手毆打黃天明數下及伸手
    強取黃天明放置在上衣左前胸口袋內的皮包1 只（內有現金
    一萬六千元及國民身分證、健保IC卡各1 張），黃天明雖抓
    住其皮包欲予以阻止，惟李恒翔仍施強暴強行拉扯該只皮包
    ，復又動手將黃天明壓制在地，在拉扯之際該只皮包掉落在
    地上，而黃天明斯時因遭壓制在地已不能抗拒，李恒翔遂取
    走在地上之黃天明的該只皮包隨即逃逸，黃天明則因上揭遭
    壓制在地致手肘、膝蓋磨擦地面而受擦挫傷（黃天明未提出
    傷害告訴）。嗣經旁觀之路人及黃天明報警，始循線查悉上
    情。
二、案經黃天明訴由臺北縣政府警察局板橋分局報請臺灣板橋地
    方法院檢察署檢察官偵查起訴。
    理  由
一、按被告以外之人於審判外之言詞或書面陳述，除法律有規定
    者外，不得作為證據，刑事訴訟法第159 條第1 項定有明文
    。查證人黃天明於警詢時之陳述，係被告以外之人於審判外
    之言詞陳述，為傳聞證據，被告之辯護人就上開供述之證據
    能力於本院提出爭執，復查無得例外取得證據能力之情況，
    應認無證據能力，不得採為認定被告有罪之證據。又按被告
    以外之人於偵查中向檢察官所為之陳述，除顯有不可信之情
    況者外，得為證據，為刑事訴訟法第159 條之1 第2 項所明
    定。查證人黃天明於檢察官偵訊時所為之證言，合於法定要
    件，且核其陳述時之外在環境及情況，並無顯不可信之情況
    ，本院亦認為適當，又證人黃天明於本院審理時到庭證述，
    已由被告之辯護人行使詰問權，故證人黃天明於審判外之偵
    訊證詞，依上開規定，對被告有證據能力，合先敘明。
二、訊據被告李恒翔固坦承於上揭時地有因向黃天明借錢不遂而
    與黃天明發生爭執，及其有拿棉被要蓋在黃天明身上，以及
    黃天明的皮包原本是放在上衣前胸口袋內，其當天從地上拿
    走黃天明之該只皮包離開等事實，惟矢口否認有何強盜犯行
    ，辯稱：伊當時有蓋黃天明棉被，但是伊沒有打他，伊是有
    要向黃天明借一千元，黃天明沒有借給伊，黃天明那時躺著
    ，他那時候喝酒醉了，伊怕他冷所以蓋他棉被，伊是拿棉被
    蓋在他的頸部以下，那時候他整個皮包掉到地下，伊看他皮
    包掉到地下，伊就撿起來，但是第2 天伊有還他皮包，還有
    皮包裡面的現金云云。經查：
  (一)上揭犯罪事實，業據告訴人黃天明於偵查及本院審理時指述
    綦詳，且有受理刑事案件報案三聯單影本1 件及告訴人黃天
    明之傷勢照片8 幀在卷可稽（見偵查卷第19、20頁）。
  (二)查被告既供承其當時曾為了向黃天明借一千元之事而與黃天
    明發生爭執等語（見本院卷第30頁），則2 人之間既然正在
    發生爭執，被告就其拿棉被蓋住黃天明乙節，竟然又謂：黃
    天明那時躺著，他那時候喝酒醉了，伊怕他冷所以蓋他棉被
    云云（見本院卷第28、29頁），被告所辯顯然不合情理，不
    具可信性。
  (三)且查，被告於警詢時供稱：我因為酒醉與黃天明發生口角後
    便與黃天明拉扯並將棉被丟在他身上，因為當時我已經喝醉
    後面的情形我就忘記了。‧‧‧於是我便向黃天明借一千元
    ，並向黃天明表示會在隔天還給他，但黃天明不肯，於是我
    便順手將放在我旁邊棉被丟在他的身上云云（見偵查卷第6
    、7 頁），足以見被告當時確因借款不遂而對黃天明有所不
    滿，更進而有以棉被蓋住黃天明之舉動。再參以被告於偵訊
    中陳稱：我本來想跟他借一千元，去萬華阿公店喝酒，明天
    再還他，但是他不願意，然後還一直罵我，我把棉被丟在他
    身上，我不小心把他推倒。‧‧‧我不小心把他推倒了，我
    拿走他的皮包及現金。‧‧‧我沒有打他，只是在蓋棉被的
    過程中，發生爭執他皮包掉在地上，所以我將皮包拿走了云
    云（見偵查卷第44、45、56頁），則足以徵告訴人黃天明指
    其皮包是在被告對其蓋棉被、2 人拉扯之際掉落在地上，以
    及其當時有倒地等情，堪以採信。
  (四)茲應審究者為，告訴人黃天明指被告當時以棉被蓋住其頭部
    ，並徒手毆打其數下及伸手強取其放置在上衣左前胸口袋內
    的皮包，其雖抓住皮包欲加阻止，惟被告仍強行拉扯欲強取
    走皮包，且又將其壓制在地上，旋該皮包於拉扯之際掉落在
    地上，其因遭壓制在地上，無法抗拒，被告遂取走在地上的
    皮包立即逃逸等情，是否屬實？經查，被告於偵訊中雖辯稱
    其是不小心把黃天明推倒云云，其於本院審理時更完全否認
    與告訴人黃天明間之間有何拉扯情事（見本院卷第30頁），
    但查，告訴人黃天明的皮包原本是放置在上衣左前胸口袋內
    ，依常情，不會無緣無故掉落在地，被告非但對於其為何會
    以棉被蓋住告訴人，以及為何告訴人的皮包竟會掉落在地上
    之原因，均支吾其詞，甚且，被告後來確實也取走了告訴人
    的皮包，顯然告訴人黃天明指稱被告伸手強取其放置在上衣
    左前胸口袋內的皮包，其抓住皮包欲加阻止致生拉扯進而皮
    包掉落在地等情，較具可信性。再者，告訴人黃天明指在被
    告對其蓋棉被、2 人拉扯之際時，其皮包掉落在地上，其當
    時並有倒地等情堪以採信，已如前述，而依卷附告訴人之傷
    勢照片8 幀觀之，告訴人的手肘、膝蓋均受有擦挫傷，顯見
    告訴人當時應非僅只有被推倒地而已，以告訴人之上開傷勢
    情形，足認告訴人指其因遭被告壓制在地致手肘、膝蓋磨擦
    地面而受擦挫傷等語，堪以採信，是告訴人指述各節較諸被
    告所辯，顯然較為可採。
  (五)從而，被告先是以棉被蓋住告訴人黃天明，又並徒手毆打告
    訴人數下及伸手強取告訴人放置在上衣左前胸口袋內的皮包
    ，雖因告訴人抓住皮包欲加阻止致生拉扯進而皮包掉落在地
    ，但被告在同時又有將告訴人壓制在地之動作，且又旋即將
    地上的告訴人皮包取走逃逸，凡此情節，足觀被告自始即意
    在強取走告訴人的上衣左前胸口袋內之皮包，彰彰明甚。而
    被告以棉被蓋住告訴人，又將告訴人壓制在地，被告當時施
    強暴行為之目的自是在抑壓告訴人之抗拒以遂行奪取皮包，
    而在客觀上，告訴人已因遭被告壓制在地致手肘、膝蓋磨擦
    地面而受擦挫傷，而且並不僅僅只是輕微的擦挫傷而已（見
    偵查卷第20頁之傷勢照片8 幀），是被告所施以之強暴行為
    在客觀上已足以使告訴人身體上處於不能抗拒之狀態，本件
    告訴人指其當時已無法抗拒等語，當屬可信。故而，被告意
    在奪取告訴人之皮包而對告訴人施強暴，致使告訴人不能抗
    拒，而奪取當時仍在告訴人實力支配之下的地上之皮包，被
    告所為自屬強盜行為無疑。
  (六)至於被告辯稱其在第2 天有將皮包連同皮包內之現金還給告
    訴人云云，但查，被告於警詢、偵訊中，均未陳述有所謂已
    將皮包還給告訴人黃天明之情節，甚且，被告於警詢中稱：
    該一萬六千元我於第2 天中午12時許到板橋市○○路上的玫
    瑰公園與朋友喝酒花光了（見偵查卷第7 頁），其於偵訊中
    稱：錢拿去花光了，皮包及裡面物品我丟掉了（見偵查卷第
    56頁），在在足彰被告於本院審理時始謂其在第2 天有將皮
    包連同皮包內之現金還給告訴人云云，殊不可採。尤其，經
    本院分別向臺北縣板橋市戶政事務所、行政院衛生署中央健
    康保險局函詢結果可知，告訴人黃天明確曾於99年5 月19日
    以其國民身分證於99年5 月15日在板橋遺（滅）失為由申請
    補發國民身分證，且曾於99年5 月20日臨櫃申請補發健保IC
    卡，此有臺北縣板橋市戶政事務所99年9 月3 日北縣板戶字
    第0990010069號函及函附之補領國民身分證申請書影本、行
    政院衛生署中央健康保險局99年9 月10日健保北字第099102
    6598號函及函附之發卡系統紀錄各1 份在卷可參，更足徵被
    告並未將告訴人皮包內之國民身分證及健保IC卡還給告訴人
    ，灼然甚明，本件被告確有強盜告訴人財物之不法所有犯意
    ，至為明確，其前揭所辯無非均屬卸責飾詞，洵無可取，事
    證明確，其犯行堪予認定。
三、核被告所為，係犯刑法第328 條第1 項之強盜罪。查被告曾
    於98年間因妨害公務案件，經本院以98年度簡字第8018號判
    處有期徒刑四月，如易科罰金以新臺幣一千元折算一日確定
    ，於98年12月2 日准予易科罰金執行完畢，此有臺灣高等法
    院被告前案紀錄表1 件在卷足憑，其於前案執行完畢後，五
    年以內故意再犯本件有期徒刑以上之罪，為累犯，應依法加
    重其刑。爰審酌被告之素行狀況、犯罪動機、施用強暴之犯
    罪手段、強盜所得財物之金額，及犯罪後態度等一切情狀，
    量處如主文所示之刑。
據上論斷，應依刑事訴訟法第299 條第1 項前段，刑法第328 條
第1 項、第47條第1 項，判決如主文。
本案經檢察官楊承翰到庭執行職務。
中    華    民    國    99    年    12    月    7     日
                    刑事第六庭  審判長法  官  戴嘉清
                                      法  官  林晏鵬
                                      法  官  王瑜玲
以上正本證明與原本無異。
如不服本判決應於收受送達後10日內向本院提出上訴書狀，並應
敘述具體理由；其未敘述上訴理由者，應於上訴期間屆滿後20日
內向本院補提理由書（均須按他造當事人之人數附繕本）「切勿
逕送上級法院」。
                                      書記官  廖貞音
中    華    民    國    99    年    12    月    7     日
附錄本案論罪科刑法條全文：
刑法第328 條
意圖為自己或第三人不法之所有，以強暴、脅迫、藥劑、催眠術
或他法，至使不能抗拒，而取他人之物或使其交付者，為強盜罪
，處五年以上有期徒刑。
以前項方法得財產上不法之利益或使第三人得之者，亦同。
犯強盜罪因而致人於死者，處死刑、無期徒刑或十年以上有期徒
刑；致重傷者，處無期徒刑或七年以上有期徒刑。
第一項及第二項之未遂犯罰之。
預備犯強盜罪者，處一年以下有期徒刑、拘役或三千元以下罰金
。

司法院資訊處製作；財團法人民間司法改革基金會備份。
